臺灣板橋地方法院交通事件裁定　　　　96年度交聲字第1526號
原處分機關　交通部公路總局臺北區監理所板橋監理站
異　議　人
即受處分人　乙○○
上列異議人即受處分人因違反道路交通管理處罰條例案件，對於
交通部公路總局臺北區監理所板橋監理站中華民國96年9 月28日
所為之裁決處分（處分案號：板監裁字裁41-C00000000號），聲
明異議，本院裁定如下：
    主  文
異議駁回。
    理  由
一、聲明異議意旨略以：異議人即受處分人乙○○於民國96年3
    月24日9 時30分許，固有騎乘車牌號碼MFR-705 號重型機車
    ，行經臺北縣新莊市○○路與中正路61巷交岔路口處，然並
    未於該路口有闖越紅燈之情事，交通部公路總局臺北區監理
    所板橋監理站不查，竟以異議人違規屬實，予以裁處，異議
    人不服原裁處，而提起本件異議云云。
二、按汽車駕駛人，行經有燈光號誌管制之交岔路口闖紅燈者，
    處新臺幣1,800 元以上5,400 元以下罰鍰，並記違規點數3
    點，道路交通管理處罰條例第53條第1 項及第63條第1 項第
    3 款分別定有明文。
三、經查：
(一)異議人即受處分人乙○○於96年3 月24日9 時30分許，騎乘
    車牌號碼MFR-705 號重型機車，於行經設有燈光號誌管制之
    臺北縣新莊市○○路與中正路61巷交岔路口時，有闖越紅燈
    行駛之違規事實，有臺北縣政府警察局北縣警交字第C00000
    000 號舉發違反道路交通管理事件通知單1 紙在卷可稽。另
    證人即當時舉發本違規事件之臺北縣政府警察局交通隊警員
    甲○○亦於本院調查時具結證稱：「（問：本件是否你舉發
    的？）是的」、「（問：當時情形為何？）我們在那地點執
    勤，異議人是從環河路方向過來，該路口只要是紅燈，我們
    就會走到路中間去看有無違規情形，綠燈時，我們才會撤到
    路邊，我不會一看到紅燈就馬上攔，是紅燈亮了之後三秒，
    闖越紅燈的車輛，我們才會舉發」、「（問：本件異議人闖
    紅燈的情形是否是妳親眼所見的？）是的」、「只要是紅燈
    剛亮，前面幾輛車子我們都不會去舉發，因為有可能是搶黃
    燈或搶紅燈，是有爭議的」、「（問：異議人闖紅燈時，妳
    當時是否站在路中間？）是的，就看到異議人直直騎過來，
    我的視線沒有受到其他物品的阻擋」、「（問：是否常在那
    執行勤務？）不是常常，只要有排勤務就會去找定點，曾經
    在上述地點執行闖紅燈舉發有二至三次」、「（問：是否認
    識異議人及有無仇恨？）均沒有」、「（問：當時妳所站的
    位置與異議人闖紅燈時之距離為何？）大約50公尺，我所站
    的位置一定要看到路口。因為有一些車子會從中正路61巷口
    騎出來，我們怕會誤為舉發，所以一定要看到路口」、「我
    親眼看到異議人闖紅燈」等語（詳本院96年10月26日訊問筆
    錄），並有證人甲○○庭呈執勤時之現場照片5 幀在卷可按
    。參以證人甲○○與異議人間，不僅未有任何怨隙，且係毫
    不相識之人，衡情證人甲○○應無設詞攀誣，或虛構違規事
    實以陷害異議人之道理。況警員執行公務時，本身即受有行
    政懲處責任之監督，且其到庭具結作證，更係以刑事責任擔
    保其證言之真實性，故證人甲○○警員之上開證述內容，以
    及其所紀錄舉發之本件違規事實，經核尚無不可採信之處。
    因之，異議人於前揭時、地，有違規闖紅燈之違規事實，應
    無疑義。
(二)其次，交通勤務警察或依法令執行交通稽查任務人員，開單
    舉發違反道路交通管理處罰條例所列之違規事實，經公路主
    管機關或警察機關所為之裁決處罰，本質上為行政處分，係
    公務員基於職務上權力，依法就特定之具體事件所為，並具
    有公法上效果之單方行政行為。而根據公務員為公法上行為
    具有公信力之原則，該行政處分當可被推定為真正，且其據
    以依法處分之事實認定，亦應可推定為正確無誤，故本此公
    信原則，立法者乃制定上開相關規定，使交通勤務警察或依
    法令執行交通稽查任務人員，在特殊情形下，當場不能或不
    宜攔截製單舉發時，得當機處置而逕行舉發，以達成維護交
    通秩序及公共安全之行政目的。反之，若謂公務員之一切行
    政行為，均需預留證據以證明其為真實，則國家行政勢必窒
    礙難行，且相關行政目的亦難達成，故刑事訴訟法就犯罪證
    據有關之規定中，與屬行政秩序罰之交通違規裁罰本旨不合
    之部分，自不在準用之列。從而，交通違規行政爭訟之舉證
    責任原理，應非如刑事案件中，必須超越任何合理懷疑，始
    可為有罪判決之嚴格程度，而係應與民事訴訟之舉證責任原
    理相類似，亦即基本上應就行政機關與人民所各自主張有利
    於己之事實，分配其應盡之舉證責任，而非逕予準用刑事訴
    訟上之「無罪推定」原則，此觀諸行政訴訟法第136 條，規
    定行政訴訟程序準用民事訴訟法第277 條舉證責任分配原則
    之立法意旨，即可明瞭。
(三)異議人乙○○雖極力辯稱：伊係在系爭路口綠燈之狀態下通
    行，並未闖紅燈，系爭路口係一彎道，由舉發員警攔檢之地
    點無法看到系爭路口車輛違規情形，故警員之舉發顯然有誤
    云云。然觀諸證人甲○○庭呈之照片編號1 所呈現之畫面，
    證人甲○○於舉發時所站立之位置（即環河路路中間）確能
    清楚看見系爭路口車輛之動向，因之，異議人質疑證人甲○
    ○舉發之處無從看到系爭路口車輛動向乙節，即與實情不符
    。此外，異議人乙○○並未就其未於本件案載違規地點闖紅
    燈之事實，提供其他可資調查之事證，以佐證其所辯之內容
    ，反觀證人甲○○於本院訊問時就異議人違規闖紅燈及舉發
    過程之敘述甚為翔實，亦無任何證據足資證明證人甲○○確
    有捏造事實違法取締之情事，故證人甲○○本其維護交通秩
    序、安全職責所為之本件舉發，自應受到合法、正確之推定
    。因之，異議人上開辯解，顯非可採。異議人騎乘前開車輛
    ，於前開時、地，有闖紅燈之違規行為，應無疑問。
四、綜上所述，本件異議人即受處分人乙○○於上述時間，騎乘
    重型機車行經設有燈光號誌管制之臺北縣新莊市○○路與中
    正路61巷交岔路口時，有闖紅燈之違規事實既可認定，則原
    裁決機關即交通部公路總局臺北區監理所板橋監理站據此引
    用道路交通管理處罰條例第53條第1 項及第63條第1 項第3
    款，並參酌違反道路交通管理事件統一裁罰基準表之規定，
    裁處異議人罰鍰新臺幣4,500 元，並記違規點數3 點，於法
    即無不當，從而，異議人之異議為無理由，應予駁回。
五、據上論斷，應依道路交通案件處理辦法第19條，裁定如主文
    。
中　　華　　民　　國　　96　　年　　10　　月　　26　　日
                       交通法庭   法  官  鄭燕璘
以上正本證明與原本無異。
如不服本裁定應於送達後5日內向本院提出抗告狀。
                                  書記官  呂紹明
中　　華　　民　　國　　96　　年　　10　　月　　26　　日
